【裁判字號】    91,易,462
【裁判日期】    920721
【裁判案由】    過失傷害
【裁判全文】
臺灣嘉義地方法院刑事判決                          九十一年度易字第四六二號
    公  訴  人  臺灣嘉義地方法院檢察署檢察官
    被      告  乙○○
右列被告因過失傷害案件，經檢察官提起公訴（九十一年度偵字第三四八五、四九二
九號），本院判決如左：
    主  文
乙○○從事業務之人，因業務上之過失傷害人致重傷，處有期徒刑捌月。
    事  實
一、乙○○平日操作屬動力機械之挖土機挖掘土方營生，駕駛上開動力機械行駛一般
    道路往來工地為其業務。其於民國九十一年四月九日上午在嘉義市民族國小前操
    作挖土機挖掘土方完畢，嗣於同日上午九時五十分許，未經許可逕自駕駛上開挖
    土機離開工地並沿嘉義市○○路由東往西方向行駛，途經該路七一二號前，本應
    注意車前狀況，並隨時採取必要之安全措施；非屬汽車範圍必須行駛於道路之動
    力機械，應向公路監理機關申請核發臨時通行證，憑證行駛，而依當時晴天日間
    有自然光線，柏油路面乾燥平坦無缺陷，無障礙物視距良好等情形，並無不能注
    意之情事，竟疏未注意車前狀況，貿然前進，適有丙○○騎乘腳踏車同向在前方
    行駛，乙○○駕駛之挖土機遂自後追撞復輾壓丙○○騎乘之腳踏車，致丙○○人
    車倒地，因而受有多發性骨盆開放性骨折、尿道及陰道撕裂傷等傷害，其中骨盆
    受損嚴重，不可能恢復正常運動功能，絕不允許負重，係於身體有重大不治之傷
    害。乙○○於本件車禍發生後，於有偵查犯罪職權之機關或公務員查知犯人前，
    即向到場處理之嘉義市警察局第一分局長榮派出所警員黃成福坦承犯行，自首接
    受裁判。
二、案經丙○○之配偶甲○○訴由嘉義市警察局第一分局報告臺灣嘉義地方法院檢察
    署檢察官偵查起訴。
    理  由
一、訊據被告乙○○對於右揭犯罪事實坦承不諱（本院卷第一百五十六頁審判筆錄）
    ，核與告訴人甲○○指訴情節相符，復有道路交通事故調查報告表一份、現場照
    片六張附卷足憑（警卷第十四頁至第十八頁）。又被害人丙○○確因本件車禍受
    有多發性骨盆開放性骨折、尿道及陰道撕裂傷等傷害，有長庚紀念醫院九十一年
    五月六日診斷證明書一紙在卷可證（警卷第十二頁）。而上開傷害導致被害人骨
    盆嚴重受損，不可能恢復正常運動功能，絕不允許負重等情，且經天主教聖保祿
    修女會醫院九十一年十二月十二日桃聖業字第九一一三九號函覆在卷（本院卷第
    一百零七頁），已屆重大不治之重傷程度甚明。
二、按車輛行駛時，駕駛人應注意車前狀況，並隨時採取必要之安全措施；非屬汽車
    範圍必須行駛於道路之動力機械，應比照第八十條之規定向公路監理機關申請核
    發臨時通行證，憑證行駛，道路交通安全規則第九十四條第三項、第八十三條第
    一項前段定有明文。被告於前揭時地駕駛屬動力機械之挖土機自應注意遵守上開
    規定，而依當時晴天日間自然光線，柏油路面乾燥平坦無缺陷，無障礙物視距良
    好等情形，有前開道路交通事故調查報告表可考，並無不能注意之情事。被告於
    應注意且能夠注意之情形下，竟疏未注意車前狀況，貿然前進，因而自後追撞被
    害人所騎乘之腳踏車，致釀本件車禍，其有過失甚為灼然。被害人對於後方來車
    ，無從防範遭受撞擊之結果，對本件車禍之發生，應無過失責任。況本件車禍責
    任經送臺灣省嘉雲區行車事故鑑定委員會鑑定結果，亦為：「乙○○未經申請許
    可駕駛動力機械，未注意車前狀況，撞及前車，為肇事原因；丙○○無肇事因素
    。」等相同之認定，有該會九十二年六月十九日嘉鑑字第九二○五五八號函附之
    鑑定意見書在卷可憑（本院卷第一百四十三頁）。另被害人係因本件車禍受有重
    傷，已如前述，是被告之過失行為與被害人之傷害結果間顯具有相當因果關係。
    本件事證明確，被告犯行洵堪認定。
三、被告平日操作屬動力機械之挖土機挖掘土方營生，駕駛上開動力機械行駛一般道
    路往來工地為其業務，據其坦認在卷（本院卷第十二頁至第十三頁訊問筆錄）。
    是核被告所為，係犯刑法第二百八十四條第二項後段之業務過失傷害致重傷罪。
    公訴人認被告係犯刑法第二百八十四條第一項前段之過失傷害罪，容有未洽，起
    訴法條應予變更。被告肇事後，於有偵查犯罪職權之機關或公務員查知犯人前，
    即向到場處理之嘉義市警察局第一分局長榮派出所警員黃成福坦承犯行，自首接
    受裁判，有卷附之自首調查報告一紙可查（警卷第十三頁），應依刑法第六十二
    條前段減輕其刑。爰審酌被告並無前科，有臺灣嘉義地方法院檢察署刑案資料查
    註紀錄表、臺灣高等法院被告全國前案紀錄表各一份附卷可按（臺灣嘉義地方法
    院檢察署九十一年度偵字第三四八五號卷第三頁，本院卷第五頁），素行良好，
    惟對於本件車禍應負全部過失責任，被害人並無過失可言，被告肇事後仍未與被
    害人達成民事和解，犯罪之動機、目的、方法，被害人所受傷害程度非輕，坦承
    罪愆之犯後態度等一切情狀，量處如主文所示之刑，以示儆懲。
據上論斷，應依刑事訴訟法第二百九十九條第一項前段、第三百條，刑法第二百八十
四條第二項後段、第六十二條前段，罰金罰鍰提高標準條例第一條前段，判決如主文
。
本案經檢察官周欣潔到庭執行職務。
中      華      民      國    九十二    年      七      月    二十一    日
                                    臺灣嘉義地方法院交通法庭
                                          法  官  張  道  周
右正本證明與原本無異。
如不服本判決，應於判決送達後十日內向本院提出上訴狀( 應附繕本 )。告訴人或被
害人如對於本判決不服者，應具備理由請求檢察官上訴，其上訴期間之計算係以檢察
官收受判決正本之日期為準。
中      華      民      國    九十二    年      七      月    二十一    日
                                          書記官  王  佩  湘
附錄本判決論罪法條全文
刑法第二百八十四條第二項
從事業務之人，因業務上之過失傷害人者，處一年以下有期徒刑、拘役或一千元以下
罰金，致重傷者，處三年以下有期徒刑、拘役或二千元以下罰金。


司法院資訊處製作；財團法人民間司法改革基金會備份。
